臺灣高等法院刑事判決
109年度上訴字第998號
上  訴  人  臺灣宜蘭地方檢察署檢察官
上  訴  人  
即  被  告  潘虹妤 
選任辯護人  蘇志倫律師

上列上訴人因違反毒品危害防制條例案件，不服臺灣宜蘭地方法
院108年度訴字第138號，中華民國109年2月17日第一審判決（起
訴案號：臺灣宜蘭地方檢察署108年度偵字第1501、2280號），
提起上訴，本院判決如下：
    主  文
原判決撤銷。
丙○○犯如附表編號1至8所示之罪，各處附表編號1至8主文欄所示
之刑及沒收。應執行有期徒刑玖年。
    犯罪事實
一、丙○○明知愷他命、氯乙基卡西酮、甲苯基乙基胺戊酮係毒品
    危害防制條例第2條第2項第3款所公告列管之第三級毒品，
    不得持有、販賣，仍基於意圖營利販賣第三級毒品之犯意，
    於附表編號1至8所示之時間、地點，販賣第三級毒品愷他命
    及含第三級毒品氯乙基卡西酮、甲苯基乙基胺戊酮成份之咖
    啡包（以下稱毒品咖啡包）予甲○○。嗣經警於108年3月11日
    7時，持原審法院核發之搜索票前往在宜蘭縣○○鄉○○路00○0
    號乙○○（業經原審判決確定）、 丙○○住處搜索，並扣得乙○○所有之第三級毒品愷他命殘渣袋8包、K盤1個、提撥卡2張
    、提撥吸管1支、新臺幣(下同)800元、0000000000號行動電
    話1支；丙○○所有供販賣如附表編號3至5毒品所用之0000000
    000號行動電話1支(含SIM卡)，以及丙○○所有非販賣毒品所
    得之1600元。
二、案經宜蘭縣政府警察局移送臺灣宜蘭地方檢察署檢察官偵查
    起訴。
    理  由
壹、證據能力：
一、上訴人即被告丙○○之辯護人雖否認被告於108年4月25日、同
    年月29日偵查中自白之證據能力。惟按被告之自白，非出於
    強暴、脅迫、利誘、詐欺、疲勞訊問、違法羈押或其他不正
    之方法，且與事實相符者，得為證據，刑事訴訟法第156條
    第1項定有明文。然此並非謂被告可以無所顧忌、任意爭辯
    。易言之，受訊問之被告究竟出於何種原因坦承犯行，不一
    而足，或係遭訊問者以不正方式對待始承認，或係未遭不正
    方式對待，而係考量是否能獲輕判或免遭羈押，或出於自責
    悔悟者，或有蓄意頂替或別有企圖，此為受訊問者主觀考慮
    是否認罪所參酌之因素，此種內在想法難顯露於外而為旁人
    所知悉。因之，只要訊問者於訊問之際，能恪遵法律規定，
    嚴守程序正義，客觀上無任何逼迫或其他不正方法，縱使被
    告基於某種因素而坦承犯行，要不能因此即認被告自白欠缺
    任意性。經查被告之辯護人並未釋明被告於偵查中之供述有
    受到任何強暴、脅迫、利誘、詐欺、疲勞訊問、違法羈押或
    其他不正之方法訊問之情形，且被告於該二次訊問時，均有
    辯護人在庭，其辯護人亦未就檢察官之訊問方式及被告之供
    述提出任何異議，難認被告於上揭偵查之自白有何非出於任
    意性之情形可言，當有證據能力，被告辯護人空言被告上揭
    偵查之自白有刑事訴訟法第98條之情形，並非可採。　
二、按被告以外之人於審判外之言詞或書面陳述，除法律有規定
    者外，不得作為證據。又被告以外之人於審判外之陳述，雖
    不符合同法第159條之1至第159條之4之規定，但經當事人於
    審判程序同意作為證據，法院審酌該言詞陳述或書面陳述作
    成時之情況，認為適當者，亦得為證據；當事人、代理人或
    辯護人於法院調查證據時，知有第159條第1項不得為證據之
    情形，而未於言詞辯論終結前聲明異議者，視為有前項之同
    意，刑事訴訟法第159條第1項、第159條之5分別定有明文。
    本判決以下所引具傳聞性質之各項供述證據，經本院於審判
    期日提示並告以要旨後，上訴人檢察官、被告及其辯護人均
    表示無意見而不予爭執，且迄言詞辯論終結前亦未有所異議
    ，本院復查無該等證據有違背法定程序取得或顯不可信之外
    部情狀，揆諸刑事訴訟法第159條之5規定，應均有證據能力
    。至證人乙○○、證人甲○○、證人吳○恩於警詢之陳述，被告
    之辯護人於本院原爭執其證據能力，後則不爭執（本院卷第
    225頁），惟因本院並未引用該等證據，故不贅述此部分之
    證據能力。
三、至本件認定事實所引用之非供述證據，並無證據證明係公務
    員違背法定程式所取得，亦無刑事訴訟法第159條之4顯有不
    可信之情況與不得作為證據之情形，且經本院於審判期日依
    法進行證據之調查、辯論，被告於訴訟上之程序權即已受保
    障，亦應有證據能力。
貳、實體方面：
一、認定犯罪事實所憑之證據及理由：
　　訊據被告坦承有交付如附表所示之愷他命給甲○○，惟否認係
    販賣，辯稱只是代買，並沒有賺錢云云，亦否認有販賣毒品
    咖啡包 予甲○○，被告之辯護人則為被告辯稱本案交付愷他
    命部分僅構成轉讓，並非販賣。經查：
㈠、被告有交付如附表所之愷他命予甲○○之事實，除為被告於本
    院（本院卷第225頁、326頁）不爭執外，並據證人甲○○、吳
    ○恩、乙○○於偵查中及原審證述綦詳，復有通訊監察譯文、
    行動電話紀錄及翻拍照片、微信訊息資料及行動電話翻拍照
    片、通聯調閱查詢單等在卷可稽，是此部分事實堪認屬實。
㈡、被告雖否認其於交付愷他命時亦同時有交付毒品咖啡包，惟
    查：
　⒈證人甲○○於偵查及原審始終證稱有向被告購買愷他命及毒品
    咖啡包：
  ⑴於108年3月7日偵查時證稱：「(提示附表編號1，有無意見？
    )沒有，第一次是107年4月初的晚上，在宜蘭縣○○鄉○○路00○
    0號，與丙○○、乙○○一起前往臺北市南港區某圖書館附近，
    由丙○○先向其毒品上游取得毒品後，再一同返回宜蘭縣，之
    後我以新臺幣13,000元購買毒品愷他命10公克，以新臺幣2,
    500元購買毒品毒咖啡包10包向 丙○○購買毒品。(附表1有無
    其他證人在場？)沒有」；「(提示附表編號2，有無意見？)
    沒有，這次是107年4月底約19時許，在 丙○○現住地，我跟
    吳○恩先與丙○○及乙○○前往臺北市南港區某圖書館附近，由
    丙○○先向其毒品上游取得毒品後，再一同返回宜蘭縣，我跟
    丙○○以新臺幣19,500元購買毒品愷他命15公克，以新臺幣5,
    000元購買毒品毒咖啡包20包。(有無證人在場？)吳○恩。」
    ；「(提示附表編號3，有無意見？)沒有，107年5月18日約
    凌晨1時許，在丙○○現住地，我以行動電話門號聯繫丙○○後
    ，偕同少年吳○恩一起去丙○○家，向丙○○以新臺幣19,500元
    購買毒品愷他命15公克，以新臺幣5,000元購買毒品毒咖啡
    包20包。(有無證人在場？)吳○恩。」；「(提示附表編號4)
    有無意見？)沒有，107年5月27日約1時許，在丙○○現住地，
    我先以行動電話門號聯繫丙○○後，偕同吳○恩一起過去，我
    向丙○○以新臺幣19,500元購買毒品愷他命15公克，以新臺幣
    5,000元購買毒品毒咖包20包。(有無證人在場？)吳○恩。」
    ；「(提示附表編號5，有無意見？)沒有，107年5月31日約1
    時許，在 丙○○現住地，我先以行動電話門號聯繫丙○○後，
    偕同吳○恩一起過去，我向丙○○以新臺幣19,500元購買毒品
    愷他命15公克，以新臺幣5,000元購買毒品毒咖啡包20包。(
    有無證人在場？)吳0恩。」；「(提示附表編號6，有無意見
    ？)沒有，107年6月初約19時許，在壯圍鄉古亭國小正門前
    的籃球場，我先以通訊軟體聯繫丙○○後，向丙○○以新臺幣19
    500元購買毒品愷他命15公克，以新臺幣8,100元購買毒品毒
    咖包30包。(有無證人在場？)乙○○。」；「(提示附表編號7
    ，有無意見？)沒有，在107年6月初晚上，在 丙○○現住地，
    因為我先跟丙○○及乙○○前往臺北市南港區某圖書館附近，由
    丙○○先向其毒品上游取得毒品後，再一同返回宜蘭縣，我向
    丙○○以新臺幣19,500元購買毒品愷他命15公克，以新臺幣8,
    100元購買毒品毒咖啡包30包。(之前扣案咖啡包都是跟誰買
    的？)丙○○，每次都是一樣的。」；「(提示附表編號8，有
    無意見？)沒有，107年6月中旬22時許，在丙○○現住地（宜
    蘭縣○○鄉○○路00○0號），我偕同少年吳○恩，向丙○○以賒帳
    新臺幣19,500元之價格購買毒品愷他命15公克，以賒帳新臺
    幣7,000元之價格購買毒品毒咖啡包28包，我們有臉書的聊
    天紀錄。(有無證人在場？)吳○恩。」等語(見108年度偵字
    第1501號卷〈下稱偵字第1501號卷〉卷一第54至56頁)。
　⑵於108年4月25日偵查時證稱：「(丙○○稱毒咖啡包，不是你跟
    他買的，有何意見？)是我跟丙○○買的，第一次他先拿2包給
    我試吃，乙○○也在場。……。(試吃那次？)是在乙○○家中，是
    2包藍色的。……我記得是在乙○○家，他先給我試用，後來我
    才跟丙○○買毒咖啡包。（你跟 丙○○買幾次毒咖啡包？）就
    是附表編號5到編號12。」等語(見偵字第1501號卷二第23頁
    正反面)。
　⑶於原審證稱：「(起訴書編號5是你所述 丙○○第一次拿毒品給
    你？)對。(在這之前丙○○有沒有拿過毒品給你？)在這之前
    沒有。(你所述細節、次數及毒品交易都是正確的嗎？)正確
    。……。(起訴書附表編號6所載的時間地點及細節都對嗎？)
    對。(這次乙○○有沒有看到？)有。(這次乙○○知道你們在做
    這樣的交易？)知道。(起訴書附表編號7所載的交易，乙○○
    有在場看到嗎？)有，我都是看時間來分辨的，凌晨1點他應
    該在家。……。(起訴書附表編號8所載的交易，乙○○是否在場
    ？)在。(乙○○有看到你們交易的過程？)應該有。(附表編號
    9所記載的時間、地點、數量、金額都正確嗎？)都正確。(
    起訴書附表編號10的記載都正確嗎？)正確。(該次乙○○也在
    場？)是。(起訴書附表編號11的記載是否正確？)正確。……(
    起訴書附表編號12所載的時間、地點、過程都正確？)正確
    。……(請求提示108年偵字第1501號卷二第19-20、23-24頁甲○○108年4月25日偵訊筆錄）你於偵訊上開陳述是否實在？)
    實在。……(你與丙○○、乙○○有無仇怨或糾紛？)沒有。……(你
    在107年4月以後有沒有其他的咖啡包來源？)107年我就被抓
    了，在丙○○跟我交易之前有，但這部分我已經有案件在進行
    了。(你在107年4月以後都只有丙○○拿愷他命嗎？)我在這部
    分講的就是講丙○○。……(起訴書附表所載的時間、地點、金
    額、公克數是否都正確？提示起訴書)對。……（起訴書附表
    編號5至10的部分，雖然不是一次付清，但都已經付完了？
    ）對。……（附表編號11你已經支付一半的金額約1萬多元？
    ）沒有付到一半，我只有付1萬。……（起訴書附表編號12，
    你付了多少錢？）7000元。」等語(見原審卷二第58至62、7
    4至78頁)。
　⑷參以證人甲○○曾於107年5月18日凌晨0時34分9秒、107年5月2
    6日晚上10時57分6秒、同日11時5分23秒以及107年5月30日
    晚上11時59分8秒以其持用之門號0000000000號行動電話與
    被告持用之門號0000000000號行動電話聯繫等情，有通訊察
    監譯文在卷可稽（見警少字0000000000號卷第41頁），上開
    通話時間分別與附表編號3、4、5所述交易毒品之時間相符
    ，益證證人甲○○所述與事實相符。
　⒉證人吳○恩於偵查及原審亦明確證稱其於附表編號2至5、8（
    即起訴書附表6至9、12）所示時間、地點看見被告販賣愷他
    命及毒品咖啡包予甲○○等情：
　⑴於108年3月8日偵查時證稱：「：(提示附表編號1〈即偵字第1
    501號卷一第90頁之附表編號1〉，有無意見？)沒有，這次是
    先由甲○○以行動電話門號聯繫丙○○後，我跟甲○○一起在107
    年4月底約19時許，到丙○○現住地宜蘭縣○○鄉○○路00○0號，
    就是乙○○家，當時我、甲○○、丙○○、乙○○都在場，我們先陪
    丙○○、乙○○前往臺北市南港區某圖書館附近，由丙○○先向其
    毒品上游取得毒品後，再一同返回宜蘭縣乙○○家中，之後跟
    甲○○共同向丙○○以新臺幣19,500元購買毒品愷他命15公克，
    以新臺幣5,000元購買毒品毒咖啡包20包，咖啡包是已經包
    裝完成，就是上次扣案的東西，我有在場目擊，是我跟甲○○
    一起跟丙○○買的。(編號1主要賣家是誰？)丙○○，我們都是
    跟他接觸。(乙○○扮演角色？)是在乙○○家中，乙○○全場都在
    場，他也看到我們交易毒品，我覺得主要賣家應該是丙○○。
    (提示附表編號2〈即偵字第1501號卷一第90頁之附表編號2〉
    ，有無意見？)沒有，這件是先由甲○○以行動電話門號聯繫
    丙○○後，我跟甲○○一起在107年5月18日約凌晨1時許，到丙○○現住地（宜蘭縣○○鄉○○路00○0號），就是乙○○家，當時我
    、甲○○、丙○○、乙○○都在場，我跟甲○○共同向丙○○以新臺幣
    19,500元購買毒品愷他命15公克，以新臺幣5,000元購買毒
    品毒咖啡包20包。(為何不直接買2萬，要買19,500元？)我
    不知道，都是丙○○出價，我們就買，沒有說要買整數。(提
    示附表編號3〈即偵字第1501號卷一第90頁之附表編號3〉，有
    無意見？)沒有，這件是甲○○先以行動電話門號聯繫 丙○○後
    ，我跟甲○○一起在107年5月27日約1時許，丙○○現住地（宜
    蘭縣○○鄉○○路00○0號），就是乙○○家，當時我、甲○○、 丙○○、乙○○都在場，共同向丙○○以新臺幣19,500元購買毒品愷
    他命15公克，以新臺幣5,000元購買毒品毒咖啡包20包。(提
    示附表編號4〈即偵字第1501號卷一第90頁之附表編號4〉，有
    無意見？)沒有，是由甲○○先以行動電話門號聯繫丙○○後，
    我跟甲○○一起在107年5月31日約1時許，丙○○現住地（宜蘭
    縣○○鄉○○路00○0號），就是乙○○家，當時我、甲○○、丙○○、
    乙○○都在場，共同向犯嫌 丙○○以新臺幣19,500元購買毒品
    愷他命15公克，以新臺幣5,000元購買毒品毒咖啡包20包。(
    提示附表編號5〈即偵字第1501號卷一第90頁之附表編號5〉，
    有無意見？)沒有，是由甲○○先以通訊軟體聯繫丙○○後，我
    跟甲○○一起在107年6月中旬22時許，丙○○現住地（宜蘭縣○○
    鄉○○路00○0號），就是乙○○家，當時我、甲○○、丙○○、乙○○
    都在場，我跟甲○○一起向丙○○以賒帳新臺幣19,500元之價格
    購買毒品愷他命15公克，以賒帳新臺幣7,000元之價格購買
    毒品毒咖啡包28包。」等語(見偵字第1501號卷一第88至91
    頁)。
　⑵於原審證稱：「：(請求提示108年4月29日偵查筆錄，108偵2
    280第43至45頁反面，該次所述是否實在？)實在。（提示10
    8年3月8日偵查筆錄，108偵1501第88至89頁反面，你在該次
    偵查筆錄說有去南港跟乙○○家4到5次，是否就是你在108年3
    月8日所說的那五次？）應該是4到5次，不確定。……。(這4
    到5次都是跟甲○○拿毒品有關係嗎？)是。……。(提示108年3 
    月8 日偵查筆錄，108 偵1501第88頁反面，本次所述是否實
    在？)是。……。(你說你有4 、5 次去找被告，無論有無去臺
    北拿毒品，這幾次每次甲○○都有拿到毒品嗎？)應該都有。
    」等語（見原審卷二第167至169頁）。　　
　⒊證人甲○○除於偵查及原審證述其如附表所示之愷他命及毒品
    咖啡包係向被告購買外，於本院另案審理時亦稱107年4月以
    後之毒品來源為被告（見本院108年上訴字第2669號影卷第3
    00頁）。參以員警於107年7月11日15時45分及翌日10時20分
    持臺灣宜蘭地方法院核發之搜索票，在甲○○位於宜蘭縣○○市
    ○○路00巷000號住處執行搜索時，當場查獲之毒品咖啡包15
    包，經內政部警政署刑事警察局以氣相層析/質譜儀分析法
    、核磁共振分析法鑑定結果，確含第三級毒品氯乙基卡西酮
    及甲苯基乙基胺戊酮成分無誤，有該局107年8月13日刑鑑字
    第1070071976號鑑定書附卷可稽（見偵字第1501號卷一第11
    6頁）；另查扣之白粉混晶體4包、白粉1包（驗餘淨重共3.0
    123公克），經慈濟大學濫用藥物檢驗中心以氣相層析/質譜
    分析法鑑定結果，確含第三級毒品愷他命成分無誤，有該中
    心前開鑑定書附卷可憑（見本院108年上訴字第2669號影卷
    第225頁），足證證人甲○○向被告購買之毒品確為第第三級
    毒品氯乙基卡西酮及甲苯基乙基胺戊酮及第三級毒品愷他命
    。
　⒋證人甲○○、吳○恩之證述互核一致，且有通訊察監譯文及上開
    鑑定書可佐，堪認二人所述屬為真實。　　　
㈢、被告雖否認其行為係販賣，辯稱僅係代買，應構成轉讓愷他
    命云云。惟查：
　⒈被告於偵查中坦承有販賣愷他命及毒品咖啡包之犯行（見偵
    字第1501號卷一第22頁、第24頁），於108年5月3日原審訊
    問時亦坦承販賣之犯行（原審卷一第19頁），其辯護人並當
    庭請求依毒品危害防制條例第17條第2項減輕其刑。且被告
    於偵查中供稱：「（問：你有無賺取差價？）有」、「（問
    ：是否承認附表所示8次販賣毒品罪嫌？）我承認我有販賣
    愷他命，我們只要有去臺北拿愷他命，乙○○都會跟我去，從
    臺北回來之後，愷他命是放在桌上，乙○○跟甲○○會一起先抽
    煙，之後甲○○會拿走他要的量，剩下的就是乙○○施用的」、
    「賺甲○○差價的部分，我有承認，我跟上游拿的量，如果我
    賣給甲○○賺了100元，乙○○那邊，我拿的錢就會少收100元」
    、「我賺的差價，乙○○就能少支付一些」「（問：是否承認
    販賣愷他命？）我承認」等語（見偵字第2280號卷第26、27
    、45頁），是被告於偵查中及原審初次訊問時均坦承有如附
    表編號1至8所示各次販賣第三級毒品愷他命及毒品咖啡包予
    甲○○之犯行，且被告於偵查及原審已選任辯護人並陪同其應
    訊，應可擔保被告此部分自白之任意性。
  ⒉證人甲○○於偵查證稱：「是丙○○賣給我，我錢也是交給丙○○
    」、「我覺得丙○○賺我賺得很多」、「最開始是 丙○○來找
    我，說他臺北朋友拿愷他命會算比較便宜，我們才開始搭配
    ……我跟丙○○、乙○○上臺北去買愷他命時，我跟乙○○都是不下
    車，是丙○○直接下車購買， 丙○○也不讓我們下車，所以價
    錢我們根本不知道，錢都是丙○○私下找我拿」等語（見偵字
    第1501號卷二第19、23頁）；於原審亦證稱被告有賺價差等
    語（見原審卷二第64至65頁）。
　⒊證人乙○○於偵查中稱：「（是否你提供你家讓甲○○、 丙○○交
    易毒品？）是」（見108年度偵字第1501號卷一第111頁背面
    ）、「（丙○○販賣毒品給甲○○過程中，你有無在場？）有，
    我有在場，因為有幾次我們去找甲○○，或是甲○○騎機車到我
    家，我們搭丙○○的車去臺北，丙○○確實有賺取差價，大約是
    一公克賺幾百元， 丙○○幫我跟他上游購買毒品，我都要拿
    錢給他」、「（ 丙○○所賺取的差價約多少？）每次價錢不
    一，可能一公克成本1300元，他賣給甲○○1350元，一公克賺
    幾十元到一百元之間，因為 丙○○在古亭路住處會算給我聽
    ，是賺不多，但有賺差價」等語明確（見偵字第1501號卷二
    第21頁反面）；於原審證稱：「（問：你怎麼會知道丙○○有
    賺取差價？）因為我有問過甲○○價錢拿多少，我拿多少，有
    誤差過」、「（問：甲○○跟你一樣不知道進貨的價格，你們
    怎麼會知道丙○○有賺差價？）他剛開始不知道進貨價格，但
    後來我們有討論過他拿多少、我拿多少，之後才知道原來有
    價差」等語（見原審卷二第40頁）。於本院審理時亦證稱：
    「我說的是被告 丙○○跟我有一、兩次是跟甲○○一起上台北
    ，我們是先去吃飯之後，然後回來甲○○跟我講說，被告丙○○
    有跟他賺取差價，1公克可能賺幾百元，因為當時是回到我
    家之後，甲○○跟我講，我才知道這件事。」、「（你在檢察
    官的時候，當時你說「每次價錢不一，可能1公克1300元，
    被告 丙○○賣給甲○○1350元，1公克賺幾十元到一百元，因為
    被告丙○○在○○路住處會算給我聽，是賺不多，但是有賺差價
    」，是否如此？）我是有聽過甲○○說過，有賺取差價，我才
    說這件事的。」、「我有問過甲○○說，當初他拿的價錢多少
    ，結果甲○○拿的價錢跟被告丙○○拿給我的價錢是不一樣的，
    所以甲○○跟我講說有價差。」、「是有說價錢有差，但是沒
    有明確講說賺多少錢，但我是聽甲○○跟我講說他拿的價錢，
    跟我拿的價錢是不一樣的。」、「是被告 丙○○跟甲○○在說
    的時候，我聽他們兩人說的價錢不一樣，我個人會認為是有
    賺取差價。」等語（本院卷第336至339頁）。 
  ⒋按販毒者意圖營利所欲謀取之利益，不限於係價差或量差，
    其利益之多寡及實際上是否已經獲利，亦非所問（最高法院
    107年度台上字第922號判決意旨參照）。而販賣第三級毒品
    係屬嚴重違法行為，非可公然為之，且有其獨特之販售通路
    及管道，本無一定之公定價格，並可任意分裝或增減其份量
    ，而每次買賣之價量，可能隨時依雙方關係之深淺、資力、
    需求程度及對行情之認知、貨源是否充裕、查緝是否嚴密、
    購買者被查獲時供述毒品來源之可能性，進而為各種不同之
    風險評估，機動調整而異其標準，非可一概而論，而買受毒
    品之人通常亦難以探知販毒者所賺取利潤幾何，是販賣毒品
    之利得，除販毒者就每次販入或賣出之毒品價格、數量及純
    度等項，俱臻詳記載成本利得並明確供述外，委難察得實情
    。然因毒品非但對個人身心戕害甚鉅，對社會秩序亦潛藏有
    高度危險，治安機關對於販賣毒品之犯罪行為，莫不嚴加查
    緝，各傳播媒體對於政府大力掃毒之決心與行動亦再三報導
    ，苟無利可圖，自無甘冒刑事訴追風險而無端供應他人之理
    。被告於本院審理時雖否認賺取差價，惟被告於偵查中自承
    有賺取差價，且證人甲○○證稱被告有賺取價差及證人乙○○亦
    證稱曾與甲○○討論過兩人拿到毒品的價格有價差等情已如上
    所述，是被告與甲○○非至親密友，倘無從中賺取差價，豈有
    甘冒重典無償或無任何利潤提供大量愷他命及毒品咖啡包予
    甲○○之理。從而，被告販賣愷他命及毒品咖啡包具有營利之
    意圖，應可認定。
㈣、綜上所述，被告所辯要屬卸責之詞，不足採信，本案事證明
    確，被告犯行堪以認定，應依法論科。　
二、論罪：
㈠、按行為後法律有變更者，適用行為時之法律；但行為後之法
    律有利於行為人者，適用最有利於行為人之法律，刑法第2
    條第1項定有明文。被告為本案犯行後，毒品危害防制條例4
    條、第17條第2項規定於109年1月15日修正公布，並於同年7
    月15日開始施行，與本案相關部分，說明如下：
  ⒈毒品危害防制條例第4條第3項規定部分：
　　修正前毒品危害防制條例第4條第3項規定為：「製造、運輸
    、販賣第三級毒品者，處7年以上有期徒刑，得併科新臺幣7
    百萬元以下罰金」，修正後則規定：「製造、運輸、販賣第
    三級毒品者，處7年以上有期徒刑，得併科新臺幣1千萬元以
    下罰金」，經比較新舊法，修正後毒品危害防制條例第4條
    第3項所規定罪刑部分，其中得併科罰金刑上限自700萬元提
    高至1,000萬元，相較後修正前之規定顯然較有利於行為人
    。　
  ⒉毒品危害防制條例第17條第2項自白減刑規定部分：
　　修正前毒品危害防制條例第17條第2項規定「犯第4條至第8
    條之罪於偵查及審判中均自白者，減輕其刑」，修正後則規
    定「犯第4條至第8條之罪於偵查及歷次審判中均自白者，減
    輕其刑」，經比較新舊法結果，修正後毒品危害防制條例第
    17條第2項規定犯販賣第二級毒品罪者，須於偵查及「歷次
    」審判中均自白，方得依該條規定減輕其刑，相較於修正前
    除偵查中自白外，僅須於審判中曾經自白即可減刑之規定而
    言，自以修正前毒品危害防制條例第17條第2項之規定對被
    告較為有利。　　　　
　⒊本件經綜合比較後，依刑法第2條第1項前段規定，即應適用
    被告行為時即修正前毒品危害防制條例規定。
㈡、核被告如附表編號1至8所為，均係犯修正前毒品危害防制條
    例第4條第3項之販賣第三級毒品罪。被告以一販賣毒品之行
    為，同時販賣第三級毒品愷他命及毒品咖啡包（含氯乙基卡
    西酮、甲苯基乙基胺戊酮），為同種想像競合犯，應從一重
    之販賣第三級毒品愷他命處斷。被告販賣前持有第三級毒品
    之低度行為，各為其販賣第三級毒品之高度行為所吸收，均
    不另論罪。被告如附表所示8次犯行，犯意各別，行為互殊
    ，應予分論併罰。
㈢、被告於偵查及原審初次訊問時曾自白認罪，業如前述，是就
    附表所示各罪，均依修正前毒品危害防制條例第17條第2項
    規定，減輕其刑。
三、不另為無罪諭知部分：
㈠、公訴意旨另以：被告於於附表編號7所載時、地，以5600元價
    格販賣毒品梅片約20顆予甲○○；於附表編號8所載時、地，
    以4760元價格販賣毒品梅片17顆予甲○○。因認被告此部分所
    為亦涉犯毒品危害防制條例第4條第3項之販賣第三級毒品罪
    嫌。
㈡、公訴意旨認被告涉犯上開所載之販賣第三級毒品罪嫌，固以
    證人甲○○、吳○恩、乙○○於偵查中之證述，以及通訊監察譯
    文、行動電話通訊軟體對話紀錄等件為其論述依據。惟證人
    甲○○、吳○恩、乙○○均無法證明所述梅片之成分為何，且證
    人甲○○雖於偵查中證稱曾向被告購買梅片，惟稱不知成分是
    什麼，吃了想睡覺，未被扣案等語（見偵字第1501號卷一第
    55頁反面），是本案既未自證人甲○○或被告處所扣得任何梅
    片，自無從認定該梅片所含之毒品成份為何。
㈢、從而，此部分檢察官所舉事證，尚不足以使本院排除合理懷
    疑而形成被告有如公訴意旨所指販賣毒品梅片之確切心證，
    復無其他積極證據足資證明被告確有此犯行。而此部分與被
    告上開有罪部分為想像競合之一罪關係，爰不另為無罪之諭
    知。　　
四、撤銷改判之理由：
㈠、原審認被告罪證明確，予以論罪科刑，固非無見。惟查：⑴
    被告行為後，毒品危害防制條例第4條第3項、第17條第2項
    已於109年1月15日修正公布，並於同年7月15日生效施行，
    原判決未及比較新舊法之適用，尚有未洽。⑵被告於附表編
    號1至8所示時、地尚有販賣第三級毒品咖啡包之犯行，已如
    前述，原審認此部分不構成犯罪，尚有未洽，檢察官就此部
    分之上訴為有理由。而檢察官上訴指被告尚有販賣毒品梅片
    之犯行及被告上訴否認其行為構成販賣則均無理由。然原判
    決既有上開可議之處，仍應由本院將原判決予以撤銷改判。
㈡、爰審酌被告明知毒品具有成癮性、濫用性，若予以流通、擴
    散將對社會造成嚴重危害，仍為牟取利益，無視國家杜絕毒
    品犯罪之禁令，販賣毒品供他人施用，且各次所販賣毒品之
    數量非少，兼衡被告犯後翻異前詞否認犯行之態度、素行、
    犯罪動機、目的、手段、犯罪所得，以及被告之生活狀況及
    高職肄業之智識程度等情狀，分別量處如附表各編號主文欄
    所示之刑，並定其應執行之刑。
㈢、沒收部分：
　⒈扣案之門號0000000000號行動電話1支（含SIM卡1張）係被告
    所有之物，且為被告於附表編號3、4、5所示之時地用以聯
    繫證人甲○○販賣第三級毒品愷他命所用，依毒品危害防制條
    例第19條第1項規定，不問屬於被告與否，應沒收之。
　⒉被告本案販賣第三級毒品所得現金，其中附表編號1至6，證
    人甲○○均稱已全部給付完畢，編號7部分僅給付1萬元，編號
    8部分僅給付7000元（見原審卷二第75至77頁，其中編號8部
    分證人甲○○稱僅給付7、8000元，依有利被告之認定估為700
    0元），上開現金雖均未扣案，然均屬被告犯罪所得，應依
    刑法第38條之1第1項、第3項規定宣告沒收，於全部或一部
    不能沒收或不宜執行沒收時，追徵其價額。　　　　
據上論斷，應依刑事訴訟法第369條第1項前段、第364條、第299
條第1項前段，修正前毒品危害防制條例第4條第3項、第17條第2
項、毒品危害防制條例第19條第1項，刑法第2條第1項前段、第1
1條、第55條、第38條之1第1項、第3項，判決如主文。　　
本案經檢察官黃明正提起公訴，檢察官周建興提起上訴，檢察官
李進榮到庭執行職務。
中　　華　　民　　國　　109 　年　　9 　　月　　22　　日
     　　　　　　 刑事第十六庭  審判長法　官  葉騰瑞
                                      法　官  莊明彰
                                      法　官  廖紋妤
以上正本證明與原本無異。
如不服本判決，應於收受送達後20日內向本院提出上訴書狀，其
未敘述上訴之理由者並得於提起上訴後20日內向本院補提理由書
（均須按他造當事人之人數附繕本）「切勿逕送上級法院」。
                                      書記官  江珮菱
中　　華　　民　　國　　109 　年　　9 　　月　　24　　日
修正前毒品危害防制條例第4條
製造、運輸、販賣第一級毒品者，處死刑或無期徒刑；處無期徒
刑者，得併科新臺幣 2 千萬元以下罰金。
製造、運輸、販賣第二級毒品者，處無期徒刑或 7 年以上有期
徒刑，得併科新臺幣 1 千萬元以下罰金。
製造、運輸、販賣第三級毒品者，處 7 年以上有期徒刑，得併
科新臺幣 7 百萬元以下罰金。
製造、運輸、販賣第四級毒品者，處 5 年以上 12 年以下有期
徒刑，得併科新臺幣 3 百萬元以下罰金。
製造、運輸、販賣專供製造或施用毒品之器具者，處 1 年以上
7 年以下有期徒刑，得併科新臺幣 1 百萬元以下罰金。
前五項之未遂犯罰之。　
附表
編號 犯罪行為 主文   1 丙○○於107年4月初某日晚上，於宜蘭縣○○鄉○○路00○0號住處，同時以新臺幣（下同）13000元之價格販賣第三級毒品愷他命10公克、以2500元之價格販賣第三級毒品咖啡包10包(成分為第三級毒品氯乙基卡西酮及微量第三級毒品甲苯基乙基胺戊酮)予甲○○，嗣後甲○○陸續於107年4月初至107年7月11日將價款給付予丙○○。 丙○○販賣第三級毒品，處有期徒刑肆年，未扣案犯罪所得新臺幣壹萬伍仟伍佰元沒收，於全部或一部不能沒收或不宜執行沒收時，追徵其價額。   2 丙○○於107年4月底某日晚上7時許，於同上住處，同時以19500元之價格販賣第三級毒品愷他命15公克、以5000元之價格販賣第三級毒品咖啡包20包(成分為第三級毒品氯乙基卡西酮及微量第三級毒品甲苯基乙基胺戊酮)予甲○○，嗣後甲○○陸續於107年4月底至107年7月11日將價款給付予丙○○。 丙○○販賣第三級毒品，處有期徒刑肆年貳月，未扣案犯罪所得新臺幣貳萬肆仟伍佰元沒收，於全部或一部不能沒收或不宜執行沒收時，追徵其價額。    3 丙○○於107年5月18日凌晨0時34分9秒，由甲○○以其持用之門號0000000000號行動電話與丙○○持用之門號0000000000號行動電話聯繫後，於同日凌晨1時許，於同上住處，同時以19500元之價格販賣第三級毒品愷他命15公克、以5000元之價格販賣第三級毒品咖啡包20包(成分為第三級毒品氯乙基卡西酮及微量第三級毒品甲苯基乙基胺戊酮)予甲○○，嗣後甲○○陸續於107年5月18日至107年7月11日將價款給付予丙○○。 丙○○販賣第三級毒品，處有期徒刑肆年貳月。扣案門號0000000000號行動電話壹支（含SIM卡壹張）沒收。未扣案犯罪所得新臺幣貳萬肆仟伍佰元沒收，於全部或一部不能沒收或不宜執行沒收時，追徵其價額。   4 丙○○於107年5月26日晚上10時57分6秒、11時5分23秒許，由甲○○以其持用之門號0000000000號行動電話與丙○○持用之門號0000000000號行動電話聯繫後，於107年5月27日凌晨1時許，於同上住處，同時以19500元之價格販賣第三級毒品愷他命15公克、以5000元之價格販賣第三級毒品咖啡包20包(成分為第三級毒品氯乙基卡西酮及微量第三級毒品甲苯基乙基胺戊酮)予甲○○，嗣後甲○○陸續於107年5月27日至107年7月11日將價款給付予丙○○。 丙○○販賣第三級毒品，處有期徒刑肆年貳月。扣案門號0000000000號行動電話壹支（含SIM卡壹張）沒收。未扣案犯罪所得新臺幣貳萬肆仟伍佰元沒收，於全部或一部不能沒收或不宜執行沒收時，追徵其價額。   5 丙○○於107年5月30日晚上11時59分8秒，由甲○○以其持用之門號0000000000號行動電話與 丙○○持用之門號0000000000號行動電話聯繫後，於107年5月31日凌晨1時許，於同上住處，同時以19500元之價格販賣第三級毒品愷他命15公克、以5000元之價格販賣第三級毒品咖啡包20包(成分為第三級毒品氯乙基卡西酮及微量第三級毒品甲苯基乙基胺戊酮)予甲○○，嗣後甲○○陸續於107年5月31日至107年7月11日將價款給付予丙○○。 丙○○販賣第三級毒品，處有期徒刑肆年貳月。扣案門號0000000000號行動電話壹支（含SIM卡壹張）沒收。未扣案犯罪所得新臺幣貳萬肆仟伍佰元沒收，於全部或一部不能沒收或不宜執行沒收時，追徵其價額。   6 丙○○於107年6月初某日晚上7時許，於宜蘭縣壯圍鄉古亭國小正門前籃球場，同時以19500元之價格販賣第三級毒品愷他命15公克、以8100元之價格販賣第三級毒品咖啡包30包(成分為第三級毒品氯乙基卡西酮及微量第三級毒品甲苯基乙基胺戊酮，起訴書誤載為5000元20包，應予更正。)予甲○○，嗣後甲○○陸續於107年6月初至107年7月11日將價款給付予丙○○。 丙○○販賣第三級毒品，處有期徒刑肆年參月。未扣案犯罪所得新臺幣貳萬柒仟陸佰元沒收，於全部或一部不能沒收或不宜執行沒收時，追徵其價額。   7 丙○○於107年6月初某日晚上，於同上住處，同時以19500元之價格販賣第三級毒品愷他命15公克、以8100元之價格販賣第三級毒品咖啡包30包(成分為第三級毒品氯乙基卡西酮及微量第三級毒品甲苯基乙基胺戊酮)予甲○○，嗣後甲○○陸續於107年6月初至107年7月11日將價款10000元付予丙○○，其餘則尚未付。 丙○○販賣第三級毒品，處有期徒刑肆年參月。未扣案犯罪所得新臺幣壹萬元沒收，於全部或一部不能沒收或不宜執行沒收時，追徵其價額。   8 丙○○於107年6月中旬某日晚上10時許，於同上住處，同時以19500元之價格販賣第三級毒品愷他命15公克、以7000元之價格販賣第三級毒品咖啡包28包(成分為第三級毒品氯乙基卡西酮及微量第三級毒品甲苯基乙基胺戊酮)予甲○○，嗣後甲○○陸續於107年6月中旬至107年7月11日將價款約7000元付予丙○○，其餘則尚未付。 丙○○販賣第三級毒品，處有期徒刑肆年貳月。未扣案犯罪所得新臺幣柒仟元沒收，於全部或一部不能沒收或不宜執行沒收時，追徵其價額。